【裁判字號】    90,上易,261
【裁判日期】    891110
【裁判案由】    違反電子遊戲場業管理條例
【裁判全文】
臺灣高等法院臺中分院刑事判決                      九十年度上易字第二六一號
    上  訴  人  臺灣臺中地方法院檢察署檢察官
    被      告  甲○○
    被      告  丙○○
    共      同
    選任辯護人  鄭聯芳
右上訴人因被告違反電子遊戲場業管理條例案件，不服臺灣臺中地方法院八十九年度
易字第三三七五號中華民國八十九年十一月十日第一審判決（起訴案號：臺灣臺中地
方法院檢察署八十九年度偵字第一四○○○、一五三六一號），提起上訴，本院判決
如左：
    主  文
原判決撤銷。
甲○○、丙○○共同違反未依電子遊戲場業管理條例規定辦理營利事業登記而經營電
子遊戲場業，各處拘役拾伍日，如易科罰金，均以參佰元折算壹日。甲○○緩刑貳年
。
電子遊戲機檯壹臺沒收。
    事  實
一、甲○○未依電子遊戲場業管理條例辦理營利事業登記，由與其有犯意聯絡之丙○
    ○提供機臺，二人共同自民國（以下同）八十九年三月三十一日起，在臺中市○
    ○路與環中路口甲○○所經營之「阿秋檳榔攤」內，擺設電子遊戲機一臺，供不
    特定人投幣把玩，經營電子遊戲場業，嗣八十九年七月十九日十時五十分許，為
    警查獲。
二、案經臺中市政府移送臺灣臺中地方法院檢察署檢察官偵查起訴。
    理  由
一、被告甲○○、丙○○均矢口否認有上開犯行，被告甲○○辯稱：上開電子遊戲機
    一臺係被告丙○○所寄放，準備出售他人，若成交，被告甲○○可以抽取佣金，
    並未提供他人賭博云云；被告丙○○則辯稱：該電子遊戲機一臺係渠寄放在被告
    甲○○經營之檳榔攤內，準備出售他人，電子遊戲機一臺內之現金係客人測試時
    所投入，渠事後有返還客人云云。惟查被告甲○○、丙○○等自八十九年三月三
    十一日起，即於上址擺設電子遊戲機一臺，迄遭警查獲時為止，已逾三月有餘，
    且於警方查獲時上插有電源，機臺正前方並擺放有一把椅子，顯係供人投幣把玩
之用。又警方尚於機臺內扣得硬幣三千零十元，其數目甚多，顯非如被告等所稱
    係客人測試時所投入，益證平日被告甲○○、丙○○確有提供該機臺供不特定人
    把玩，被告甲○○、丙○○上開所辯係卸責之詞，不足採信。此外，並有警方臨
    檢紀錄表及照片六張在卷可稽。被告甲○○、丙○○罪證明確，犯行可以認定。
二、按電子遊戲場業管理條例第十六條雖規定「非電子遊戲場業之其他營利事業，不
    得就其營業場所，供他人設置電子遊戲機營業」違者，依同條例第二十八條規定
    「由行政主管機關科處行為人新臺幣十萬元以上五十萬元以下之行政罰鍰，並限
    期令其改善；屆期仍未改善者，按次連續處罰至其改善為止」，此一處罰之規定
    ，應係針對「以合法擺設非法」行為之處罰。惟就其未依同條例規定為電子遊戲
    場業登記者，仍應依同條例第二十二條之規定處罰，蓋：
    (一)同條例第十五規定「未依本條例規定辦理營利事業登記者，不得經營電子遊戲
      場業」並未限於「專以電子遊戲場之經營為業」。亦即，所謂電子遊藝場業，
      僅須有設置電子遊戲機供人為益智娛樂者即屬之（見同條例第二條），至其係
      專以提供電子遊戲機供人娛樂或在非電子遊戲場業之營業場所附帶提供電子遊
      戲機供人娛樂，均非所問。從而在非電子遊戲場業之營業場所（如便利商店、
      保齡球館、釣蝦場等），附帶擺設電子遊戲機供人娛樂者，仍須依同條例第十
      五條規定辦理營利事業登記後始得擺設，違者仍應依同條例二十二條處罰。
    (二)再者，兼營電子遊戲場之規模不見得比專營電子遊戲場之規模小，其規模亦可
      能大於原登記營利事業之規模，益見同條例第二十八條之行政罰與第二十二條
      之刑事罰並不衝突。此觀最高行政法院六十二年度判字第二九號判例「私帶外
      幣出境，應負刑罰及行政罰雙重責任；前者由刑事法院依妨害國家總動員懲罰
      暫行條例論罪科刑，後者則由主管行政機關，依『旅客出入國境攜帶金銀外幣
      及新臺幣限制辦法』及其他有關法令處理之。」即為適例。
三、從而，被告甲○○、丙○○應予論罪科刑：
    (一)核被告甲○○、丙○○所為，係犯電子遊戲場業管理條例第二十二條、第十五
      條之違反未依電子遊戲場業管理條例規定辦理營利事業登記而經營電子遊戲場
      業罪。被告間有犯意之聯絡，行為之分擔，均為共同正犯。
    (二)原審諭知被告等無罪，即有未洽，檢察官上訴為有理由，應由本院撤銷改判。
    (三)爰審酌被告甲○○尚無犯罪前科，被告丙○○於七十五年因賭博罪經判處罰金
      ，有卷附被告全國前案紀錄表一件在卷可稽，擺設之電子遊戲機僅有一臺等一
      切情狀，分別量處如主文第二項所示之刑，並均諭知易科罰金之折算標準。查
      被告甲○○未曾受有期徒刑以上刑之宣告，有卷內前科表可查，經此偵審教訓
      ，應知警惕諒無再犯之虞，本院認所宣告之刑，以暫不執行為適當，併諭知緩
      刑二年，以勵自新。
    (四)經查到之電子遊戲機一臺，為被告等所有供犯罪所用之物，業據前述，併宣告
      沒收。
四、據上論斷，應依刑事訴訟法第三百六十九條第一項前段、第三百六十四條、第二
    百九十九條第一項前段，電子遊戲場業管理條例第十五條、第二十二條，刑法第
    十一條前段、第二十八條、第四十一條、第三十八條第一項第二款，判決如主文
    。
本案經檢察官乙○○到庭執行職務。
中      華      民      國      九十      年      三      月    十三    日
                                  臺灣高等法院臺中分院刑事第十庭
                                        審判長法  官  林  照  明
                                              法  官  李  寶  堂
                                              法  官  蕭  廣  政
右正本證明與原本無異。
不得上訴。
                                              書記官  黃  禎  祥
中      華      民      國      九十      年      三      月    十六    日
附錄論罪科刑法條：：
電子遊戲場業管理條例
第十五條
  未依本條例規定辦理營利事業登記者，不得經營電子遊戲場業。
第二十二條
  違反第十五條規定者，處行為人一年以下有期徒刑、拘役或科或併科新臺幣五十萬
  元以上二百五十萬元以下罰金。
                                                                        Ｄ


司法院資訊處製作；財團法人民間司法改革基金會備份。
